臺灣高雄地方法院民事判決　九十一年度再易字第一七號
　　再審原告　　甲○○
　　再審被告　　紐新企業股份有限公司
　　法定代理人　陳冠英
右當事人間請求清償債務事件，再審原告對於民國九十年四月十二日本院九十年度再
易字第二九號第二審確定判決提起再審之訴，本院判決如左：
    主      文
再審之訴駁回。
再審訴訟費用由再審原告負擔。
    理      由
一、按再審之訴，應於三十日之不變期間內提起。前項期間，自判決確定時起算。但
    再審之理由知悉在後者，自知悉時起算；民事訴訟法第五百條第一項、第二項定
    有明文。查本件再審原告係於九十一年四月二十五日收受本院九十年度再易字第
    二九號民事判決，而於同年五月十四日向本院提起再審之訴，尚未逾民事訴訟法
    第五百條第一項所定三十日之法定再審期間，起訴程序合法，先予敘明。
二、本件再審原告提起再審謂：
  (一)聲明不服之判決及提起再審之訴之陳述：鈞院九十年度再易字第二九號民事判決
    再審之訴駁回，綜觀全部理由複雜偏於被告，主要理由以「不合於民事訴訟法第
    四百九十六條或第四百九十七條所列情形之再審理由者，始為合法而已」引用判
    例亦作有利被告部份，忽視有利原告之判例或解釋，無法令人信服。司法主要功
    能應注重被告之惡性及原、被告雙方權益，作「公正廉明」之審判，才為人信服
    ，本案駁回未依法判決給付重大瑕疵如下：
    原告請求再審，合於民事訴訟法第四百九十六條第一項規定，為本法第四百六
      十八條明定：「判決不適用法規或適用不當者為違背法令」，本法第四百六十
      九條續規定，當然違背法令之情形，其第一項第五款亦明定：「違背言詞辯論
      公開之規定者」均屬違背法令。本案被告（即債務人）陳冠英根本未出庭參加
      辯論，實亦無以為辯，因其應依其發行之法定有價證券給付或協調承包商給付
      以負責任明確。被告背信及違反證券交易法第二十條、第一百五十五條、尤以
      第一百七十一條甚為明確，未依法判決給付，實有不合。判例與法規比較，法
      規優於判例，依司法院大法官第一七七號前段解釋及參據一八八號及一九三號
      集思廣益之釋示，應行再審判賠才公正。
    民事訴訟法第四百九十七條規定：「依第四百六十六條不得上訴於第三審法院
      之事件，除前條規定外，其經第二審確定之判決，如就足影響於判決之重要證
      物漏未斟酌者，亦得提起再審之訴」，鈞院究非法定二審法院，即臺灣高等法
      院委任審理，未依法判被告給付，又對重要證據漏未斟酌（實有偏頗之嫌）自
      得提起再審之訴。原告於九十年五月十一日再審狀一項(二)款尤以後段已積極指
      明：「且原告隨時可再提被告發行之有價券股票（原件）給法庭（法官）再檢
      驗」之明確舉證，為本法第三百七十八條規定已無庸舉證，因案經原審張世賢
      審判長二次檢驗原本及採證在案，而被告之法定代理再代理人於調查庭由法官
      再問被告，並未當庭抗辯或反證，其實亦無法、無理由抗辯或反證，被告為單
      純之故意預謀背信、詐欺、違反前述券交易法第二十條、第一百五十五條、第
      一百七十一條明確，被告等發行之有價證券「紐新企業」股票原本原告仍管有
      ，被告應給付債務證據確鑿，已提人、物證均在案，如經公正判決給付，當較
      有利於原告，實合於民事訴訟法第四百九十六條一項十三款之規定。本法對當
      事人規範僅於第四十條概括規定，「有權利能力者有當事人能力」似未對義務
      人特別保障，原告保留本法第四百九十六條第一項第六款之再審權，因被告損
      害債權廣大金額不小，應判決給付，以維法治。
  (二)應於如何程度廢棄原判決及就本案如何判決：應廢棄不合法理偏於被告「再審之
    訴駁回」之判決。本案應更判被告紐新企業依法給付，因依前一項原告已指明，
    確屬依法再審請判給付，法院不應偏於維護被告大股票「紐新企業」破壞金融秩
    序者得逞，應同時維護原告權益始屬正當，應判決被告、證券交易所代理商或證
    券公司給付，以維公平交易始合法。
  (三)再審理由及關於再審理由並遵守不變期間之證據陳述：再審理由，合於民事訴訟
    法第四百九十六條第一項第一款規定：「適用法規顯有錯誤者」已如前一項款
    陳述，關於再審理由，亦合於本法第四百九十六條第一項第十三款之規定：「當
    事人發見未經斟酌之證物或得使用該證物者，但以如經斟酌之證物可受較有利益
    之裁判者為限」。本案被告發行之有價券已在案，如確依法判決給付，自可受較
    有利益之裁判，且有價證券證物，人均知重於一般人證及書證，為民事訴訟法第
    二百七十八條規定甚明，被告已放棄辯論在案，自應再審依法判決給付，以符「
    公正廉明」之法治重予人治，紐新企業之法定代理人陳冠英於原審期間拒不出庭
    ，其公司表明人赴台北，原審判決有利破壞金融之被告後，原告遭受跟及另一
    同姓陳水碧之被告，追殺搶奪及鎖喉致人窒息死亡之境，似在防原告依法續行維
    護法定權益，雖無法確定被告僱殺手所為，但時地使人懷疑，因原告生存已七十
    三歲從未於住家外遭受攻擊情事，可證新政府上任後治安壞極，無人要求守法，
    以法治為先則是鐵證，天天有打殺，情治司法自應併案同時偵辦防範，以維治安
    及經濟秩序及法治。再審不變期間之證據，詳繕本判決書後，已註明為九十一年
    四月廿五日下午收悉，於五月廿日法定三十日內提再審，餘詳九十年五月十一日
    在案之再審狀，特感謝法官認定起訴程序合法，上述內容，如須言詞辯論，即為
    辯論重點，不另詳。
    爰依民事訴訟法第二百七十八條、二百八十一條、二百八十四條、第四百九十六
    條第一項第一款及第十三款暨四百九十九條第一項第一款、第五百條之規定，恭
    請更判或轉呈臺灣高等法院依民刑法背信及證券交易法、公司法判處被告依法定
    之給付，因台北縣泰山鄉尚有人受害，無瑕請求救濟，惟盼司法判決給付，以維
    本案，實感德便。
三、經查，本院九十年度再易字第二九號民事判決係以再審原告對於本院九十年度再
    易字第五號民事確定判決提起再審之訴顯無理由，而依民事訴訟法第五百零二條
    第二項規定，不經言詞辯論，逕以判決駁回其再審等情，業經本院依職權調閱該
    卷查明屬實，則原再審判決既未經言詞辯論程序，即與民事訴訟法第四百九十六
    條第一項第六款規定之情形有間，從而，再審原告以此提起再審之訴，即難認有
    理由。又民事訴訟法第四百九十六條第一項第十三款所謂「當事人發見未經斟酌
    之證物或得使用該證物者」，係指前訴訟程序事實審之言詞辯論終結前已存在之
    證物，因當事人不知有此，致未經斟酌，現始知之，或雖知有此而不能使用，現
    始得使用者而言。若在前訴訟程序事實審言詞辯論終結前，尚未存在之證物，本
    無所謂發見，自不得以之為再審理由。本件再審原告主張之有價證券，業經再審
    原告於本院八十九年度小上字第一四三號上訴事件之原第一審審理時提出，據以
    請求再審被告給付之情，既為再審原告所自承，且原第一審判決及八十九年度小
    上字第一四三號判決均已就系爭十張有價證券尚不足以證明再審原告之前開主張
    為論述，並經本院依職權調閱本院八十九年度小上字第一四三號卷查閱屬實，顯
    已就系爭十張有價證券之證明力為斟酌，是該證物在原再審訴訟程序及前訴訟第
    一審程序時即已存在，自無所謂前事實審言詞辯論終結後始發見之可言。況系爭
    十張有價證券既不足以證明再審原告主張再審被告違反證券交易法第一百五十五
    條之情事為真實，則該證物縱經斟酌亦難使再審原告受較有利益之裁判，是再審
    原告依民事訴訟法第四百九十六條第一項第十三款提起再審之訴，亦難認為有理
    由。
四、綜上所述，再審原告所主張之再審事由，經本院調查斟酌結果，尚難據此認定原
    再審判決有再審原告所指稱符合民事訴訟法第四百九十六條第一項第一及十三款
    之情形，是再審原告提起本件再審之訴顯無理由，爰不經言詞辯論，逕以判決駁
    回之。
據上論結，本件再審原告之訴顯無理由，依民事訴訟法第五百零二條第二項、第七十
八條，判決如主文。
中　　　華　　　民　　　國　　九十一　　年　　　八　　　月　 　 七  　　日
                              臺灣高雄地方法院民事第二庭
~B審判長法　　　官　甯  馨
~B      法      官  唐照明
~B      法      官  曾吉雄
右為正本係照原本作成。
本判決不得上訴。
中　　　華　　　民　　　國　　九十一　　年　　　八　　　月　 　 七  　　日
~B法院書記官　黃俊凱
